【裁判字號】    92,交聲,176
【裁判日期】    920729
【裁判案由】    違反道路交通管理處罰條例聲明異議
【裁判全文】
臺灣桃園地方法院交通事件裁定                   九十二年度交聲字第一七六號
    原處分機關  交通部公路總局新竹區監理所中壢監理站
    受處分人
    即異議人    甲○○
右列受處分人因違反道路交通管理處罰條例案件，對於交通部公路總局新竹區監理所
中壢監理站於中華民國九十二年五月二日所為壢監裁字第駕裁五三－Ｈ000000
00號裁決，聲明異議，本院裁定如左：
        主  文
原處分撤銷。
甲○○不罰。
        理  由
一、交通部公路總局新竹區監理所中壢監理站裁決意旨略以緣台中縣警察局烏日分局
    烏日派出所執勤員警於九十二年三月十日十七時三十五分在烏日鄉○○街全聯社
    前（往北）處查獲ＴＺＪ－三六七號輕型機車「一、騎乘機車未戴安全帽。二、
    不服取締，駕駛人加速駛離。」違規，遂以中縣警交字第Ｈ00000000號
    通知單逕行舉發，本站爰依違反道路交通管理事件統一裁罰基準及處理細則第四
    十一條第四項及道路交通管理處罰條例第六十三條第一項第一款、第八十五條第
    三項規定裁決「罰鍰新台幣三千五百元整，並記違規違規點數一點」。
二、異議人陳稱︰「本人久居桃園龍潭任職中科院，九十二年三月十日星期一上午七
    時五十六分上班，並於當天下午十七時十八分下班，有單位到勤刷卡鐘刷卡資料
    可證，本人不可能當天於前述時間在台中騎機車違規。本人八十六年間購得之五
    ○ＣＣ輕型機車，平日均停放於桃園龍潭家中，作為短距離買菜、購物及代步之
    用，九十二年三月十日並未借予他人使用，且按該輕型機車之一般使用，有其區
    域性，鮮少有超越長途使用情形，又本人之家屬，亦無有在台中居住或任職者，
    故此本人所有之機車九十二年三月十日斷無可能於台中烏日出現：本人接獲違規
    通知單時，甚感疑惑，曾以前開上班紀錄向中壢監理站申訴無效，仍遭裁罰；經
    多加思考斷本件違規，應係違規人使用偽造之車牌，抑或警務人員抄錄車牌錯誤
    所致，關此可能之錯誤，實非本人所能證明：為此特具狀聲明異議，懇請撤銷原
    處分。」。
三、按交通事件之舉發人，其地位殆與刑事訴訟案件告訴人或告發人之地位無異，是
    不能僅以其陳述，執為不利行為人之認定，其陳述是否與事實相符，尚須調查其
    他證據以資審認，始得為不利行為人之認定。經查本件原處分機關之認定異議人
    甲○○有前述騎乘機車未戴安全帽、不服取締，駕駛人加速駛離之違規事實，僅
    以當日執勤員警台中縣警察局烏日分局烏日派出所警員邱松柏之指述為其唯一依
    據，此外並無任何舉發照片足佐，從而其舉發果否真實，是否全無錯視誤判之虞
    ，即乏其他相關證據資料可憑審認，依前述，其指述原不得據為認定異議人孫菩
    萍有前開違規事實之惟一證據。且異議人甲○○係國防部中山科學研究院主計處
    統計組資訊員，於九十二年三月十日星期一上午七時五十六分至國防部中山科學
    研究院上班，並至當日下午五時十八分下班，有國防部中山科學研究院全院到勤
    刷卡鐘刷卡資料查詢電腦資料一紙與國防部中山科學研究院九十二年六月二十六
    日泰浩字第○九二○○○八一五八號函一紙可稽，異議人甲○○指稱九十二年三
    月十日上午七時五十六分即至國防部中山科學研究院上班迄下午五時十八分下班
    之詞可採，而國防部中山科學研究院係在桃園縣龍潭鄉，異議人甲○○於九十二
    年三月十日下午五時十八分始打卡下班，衡諸常情，鮮能於當日下午五時三十五
    分騎ＴＺＪ－三六七號輕型機車出現在台中縣烏日鄉○○街路段，而據台中縣警
    察局烏日分局九十二年四月十四日九二烏警交字第○五二二三號函說明二所述雖
    記載「：經向掣單員警查證略以：因ＴＺＪ－三六七號機車騎士未戴安全帽，行
    駛於長春街路段，經攔查不停，逕採逕予舉發。查本件依道路交通管理處罰條例
    第七條之二規定，因當場不能、不宜攔截掣單依法記明車號、車型等可資辨明資
    料逕予舉發尚無不當」等，然此並不足以證明本件執勤員警邱松柏於上開時、地
    取締違規之機車騎士確係異議人甲○○，且是否警員取締違規時不服取締者加速
    逃逸，瞬間車號是否抄錯？亦皆有發生之可能，況道路交通管理處罰條例第三十
    一條第六項、第四十五條第十三款、第六十條第一項規定「機器腳踏車駕駛人或
    附載座人未依規定戴安全帽者，處駕駛人新臺幣五百元罰鍰。」、「汽車駕駛人
    ，駕駛汽車有違反本條例之行為，經交通勤務警察或依法令執行交通稽查任務人
    員制止時，不聽制止或拒絕停車接受稽查而逃逸者，除按各該規定處罰外，處新
    臺幣三千元以上六千元以下罰鍰。」均係處罰駕駛人，而異議人甲○○亦稱「：
    （平時該部機車何人使用？）我，大部分星期六、日騎，平時停在家中院子：（
    九十二年三月一日至三月三十一日那部機車，有無借人使用？）沒有：」等，綜
    上所述，裁決機關僅憑舉發單位之單一指述，未審酌其他事由是否符合法條規範
    之意旨逕行裁處異議人孫菩萍罰鍰新台幣三千五百元，記違規點數一點，自有未
    合，應依法撤銷，而既無其他證據證明異議人甲○○確實於九十二年三月十日十
    七時三十五分騎ＴＺＪ－三六七號輕型機車行經烏日鄉○○街全聯社前（往北）
    ，有未戴安全帽、不服取締，加速駛離之違規情事，或有將上開機開交予別人騎
    用而有可歸責之事由，本院自應為裁定異議人甲○○不罰。
四、據上論斷，應依道路交通管理處罰條例第八十七條第二項、道路交通案件處理辦
    法第二十條前段裁定如主文。
中      華      民      國    九十二    年      七      月    二十九    日
                                      臺灣桃園地方法院交通法庭
                                              法  官  林 婷 立
右正本證明與原本無異。
如不服本裁定，應於裁定送達後五日內向本院提出抗告狀。
                                              書記官  楊 鳳 滿
中      華      民      國    九十二    年      八      月       四     日


司法院資訊處製作；財團法人民間司法改革基金會備份。
